臺灣臺北地方法院民事判決
110年度簡上字第280號
上  訴  人  成聖潔  



訴訟代理人  范瑋峻律師
複代理人    劉迦安律師
上  訴  人  王喬逸（原名：王郁筑）

訴訟代理人  黃怡穎律師
上列當事人間請求侵權行為損害賠償事件，兩造對於民國110年3
月29日本院109年度店簡字第954號第一審簡易判決各自提起上訴
，本院於民國111年9月20日言詞辯論終結，判決如下：
    主  文
一、原判決命上訴人甲○○給付新臺幣7萬5,000元本息及該部分假
    執行之宣告，暨訴訟費用之裁判均廢棄。
二、上開廢棄部分，上訴人乙○○在第一審之訴駁回。
三、上訴人乙○○之上訴駁回。
四、第一、二審訴訟費用由上訴人乙○○負擔。 
    事實及理由
一、上訴人乙○○（即原審原告，下逕稱乙○○）主張：訴外人丙○○
    為乙○○之夫，詎上訴人甲○○（即原審被告，下逕稱甲○○）明
    知丙○○為有配偶之人，或未確認其婚姻狀態，仍於民國107
    年間開始與之交往、發生性行為，係故意或過失不法侵害乙○○配偶權，或故意以背於善良風俗之方法加損害於乙○○，爰
    依民法第184條第1項、第195條第3項、第1項前段，請求甲○○賠償新臺幣（下同）30萬元本息等語。
二、甲○○辯以：丙○○於追求甲○○之際，即告知膝下尚有3名與前
    妻所育之未成年子女，故甲○○並不知悉丙○○實有配偶。乙○○
    所提如原判決附表所示之甲○○、丙○○間通訊軟體對話紀錄（
    下稱系爭對話紀錄），屬侵害隱私權之違法取證，本不具證
    據能力；況該內容談及未成年子女部分，僅係其2人商討規
    劃日後生活，無足推論甲○○明知丙○○為有配偶之人。縱甲○○
    應負賠償責任，因乙○○已與丙○○達成和解，其損害業獲填補
    ，復已免除連帶債務人丙○○之債務，自不得再向連帶債務人
    甲○○請求等語。
三、原審為乙○○一部勝訴、一部敗訴之判決（即判命甲○○應給付
    7萬5,000元本息，並駁回其餘請求）。乙○○提起上訴，聲明
    ：㈠原判決不利於乙○○部分廢棄；㈡甲○○應再給付乙○○22萬5,
    000元，及自109年9月20日起至清償日止，按週年利率5％計
    算之利息。甲○○提起上訴，聲明：㈠原判決不利於甲○○部分
    廢棄。㈡上開廢棄部分，乙○○於第一審之訴及假執行之聲請
    均駁回。兩造對對造之上訴均答辯聲明：上訴駁回。　　　
    　
四、不爭執事項（見本院110年度簡上字第280號卷《下稱簡上卷》
    第153至154頁，並依判決格式調整文字及順序）：
  ㈠乙○○與丙○○於99年11月11日結婚，於108年間育有3名子女，
    現婚姻關係仍存續中。
  ㈡丙○○與甲○○為同事，於108年4月19日前有男女交往關係，至
    遲於107年12月底開始交往。
  ㈢甲○○與丙○○於108年4月4日至108年4月19日間有系爭對話紀錄
    。
  ㈣乙○○於108年4月中旬發現丙○○與甲○○之男女交往關係，並於1
    08年4月16日與丙○○簽立原審卷第33至34頁原證3協議書（下
    稱系爭協議書）達成和解，約定丙○○願將名下臺北市內湖區
    不動產贈與乙○○、將名下股票賣出所得、銀行存款匯予乙○○
    。
五、本院之判斷：
　㈠系爭對話紀錄具證據能力：
　⒈按關於違法收集之證據，在民事訴訟法上究竟有無證據能力
    ，應從發現真實與促進訴訟之必要性、違法取得證據所侵害
    法益之輕重、及防止誘發違法收集證據之利益（即預防理論
    ）等加以衡量，非可一概否認其證據能力。苟欲否定其證據
    能力，自須以該違法收集之證據，係以限制他人精神或身體
    自由等侵害人格權之方法、顯著違反社會道德之手段、嚴重
    侵害社會法益或所違背之法規旨在保護重大法益或該違背行
    為之態樣違反公序良俗者，始足當之（最高法院104年度台
    上字第1455號判決意旨參照）。又社會現實情況，妨害他人
    婚姻權益之不法行為，常以隱密方式為之，並因隱私權受保
    護之故，被害人舉證極度不易。在此前提下，當不法行為人
    之隱私權與被害人之訴訟權發生衝突時，兩者間應為一定程
    度之調整，即排除證據與否，應視證據之取得，是否符合比
    例原則以定。
　⒉經查，系爭對話紀錄係乙○○未經同意而自行查看翻拍行動電
    話所得，固屬侵害丙○○、甲○○隱私權，惟乙○○並非以強暴或
    脅迫方式取得，亦未持續、長時間為之，其侵害行為之態樣
    非重，則本諸前述此類事件之特殊性，權衡乙○○婚姻權益、
    訴訟權及丙○○、甲○○隱私權保障、乙○○取得上述證據之方式
    與不法程度、發現真實與促進訴訟之必要性等節，本件認乙○○取證手段及目的性尚符合比例原則，丙○○、甲○○之隱私權
    應適度退縮，爰認系爭對話紀錄於本件具證據能力。
　㈡甲○○應負侵權行為損害賠償責任：
　⒈按因故意或過失，不法侵害他人之權利者，負損害賠償責任
    ；故意以背於善良風俗之方法，加損害於他人者亦同；不法
    侵害他人之身體、健康、名譽、自由、信用、隱私、貞操，
    或不法侵害其他人格法益而情節重大者，被害人雖非財產上
    之損害，亦得請求賠償相當之金額；前2項規定，於不法侵
    害他人基於父、母、子、女或配偶關係之身分法益而情節重
    大者，準用之，民法第184條第1項、第195條第1項前段及第
    3項分別定有明文。又婚姻乃男女雙方以共同生活為目的而
    締結之身分契約，夫妻之一方對於婚姻關係之完整享有人格
    法益，若一方配偶與第三者性交，而達破壞婚姻共同生活之
    圓滿安全及幸福之程度時，該等行為違背婚姻關係之誠實義
    務而侵害他方人格法益，構成侵權行為，是倘該第三者亦明
    知而與之共同為該等行為，則其2人即為侵害配偶之他方基
    於配偶關係所生人格法益之共同侵權行為人，倘其情節重大
    ，行為人即應依上開規定對被害人負非財產上損害賠償責任
    。　
　⒉乙○○主張甲○○明知丙○○為有配偶之人，仍與之交往、性交乙
    節，業據提出系爭對話紀錄為證。查甲○○自承至遲於107年1
    2月底已與丙○○開始交往（見不爭執事項㈡），而觀諸2人於1
    08年4月間之系爭對話紀錄中多次互表愛意、談及「滾床」
    等暗示性交之用語，諸如甲○○曾稱：「我會跟你說好幾遍，
    我愛你我愛你我愛你寶貝」、「我也好想好想你，真的好想
    ，寶貝，我愛你」、「我願意跟你這輩子」、「好久沒跟你
    滾床了」、「等你來吃我寶貝」、「我也想念你抓我屁股的
    時候」、「我也會把你說的話放在心裡，雖然可能偶爾會打
    結哈哈，打結的時候麻煩你多跟我滾床」；丙○○則稱：「我
    沒辦法跟你吵架，因為每次看到妳，都好心動，只想抱著你
    ，感受妳的體溫」、「是你為我做的一切，讓我體會到生命
    的價值，用幸福，謝謝你，我的寶貝，你是我最值得珍惜的
    一切，我愛你」、「妳說我愛你給我聽，不然就是在生氣了
    …晚上我要好好處罰你」、「不然我要打你屁股了～想念你的
    翹屁股」、「找個時間一起喝咖啡聊一聊，我們不管如何都
    要一起解開心中的不舒服，因為要在一起永遠的話～就是要
    彼此talk，talk後再一起滾床～不行的話，就只能，再滾一
    次床」等語（見原判決附表編號1、3至4、11至12、16、26
    、28、36至37），顯示2人確屬互動親暱且曾多次發生性行
    為之男女關係。　
　⒊又丙○○雖未於系爭對話紀錄直接表明其婚姻狀態，惟於108年
    4月7日表示：「那改天我們去買戒指，上面會有我的名字跟
    我說的話，你要永遠戴著，等那天到了，我會套上我的，上
    面會有你的名字跟你的話，就這樣永遠不分開了」、「即使
    失去所有，我也會跟你從頭開始」，復於108年4月9日表示
    ：「我們現在要先低調啊～我不能讓妳曝光，我在努力著～要
    跟你永遠一起生活」，再於108年4月14日稱：「我多想我這
    輩子能從來，但我不行，他們還這麼小，我走了，他們會一
    輩子恨我，而我也一輩子見不到他們了，我必須在他們面前
    假扮是個好爸爸」、「難道我不想跟你一起過生活？」、「
    不要再跟小朋友們比較了，這樣對我永遠不公平，這樣會讓
    我很害怕，是不是以後我要探望他們，妳也會生氣了」、「
    我知道，所以妳也要相信我，我真的無時無刻都在想著你，
    雖然現在還沒辦法跟你在一起，但有一天我們會擁有彼此的
    」等語（見原判決附表編號5、8、9、18、31至33、35），
    丙○○已表明其尚屬無法套上2人對戒、如與甲○○生活可能會
    失去所有之狀態，並抒發其因顧慮子女而無法離開與甲○○一
    起生活，及期待日後與甲○○共同生活之情緒，而甲○○並未質
    問丙○○之婚姻狀態，僅回復稱：「我只是也會想想有你在的
    時候，我沒有生氣，只是心裡的失落而已」、「不知道怎麼
    說那種感受，不是和他們比較也不是生氣，是覺得能和你在
    一起真好的感覺，心裡也會想著如果我能跟你一起該有多好
    」等語（見原判決附表編號31、34），顯亦認同其與丙○○非
    屬得以公開之正當男女關係，且語氣平和毫無驚訝之意，可
    認甲○○確早已知悉丙○○為有配偶之人，前開2人明知丙○○婚
    姻狀態仍深入交往而多次性交之情節，亦與丙○○簽立之系爭
    協議書中所載「茲因甲方（即丙○○）在雙方婚姻關係存續中
    ，與慧榮科技公司之同事王郁筑通姦長達一年以上…」等情
    互核相符（見原審卷第33頁），益徵乙○○主張甲○○明知丙○○
    為有配偶之人，仍與之長期交往而多次性交等節屬實，該等
    行為已達破壞婚姻共同生活之圓滿安全及幸福之程度，自屬
    故意以背於善良風俗之方法，與丙○○共同不法侵害乙○○基於
    配偶關係之人格法益，且情節重大，乙○○主張甲○○應負非財
    產上損害賠償責任，衡屬有據。
　⒋本件審酌上開侵害行為之嚴重性、乙○○精神上所受痛苦之程
    度，並考量乙○○自陳為大學畢業，經濟狀況普通；甲○○則為
    大學畢業，現任職於百貨業等情（見原審卷第333頁），另
    參酌兩造稅務電子閘門所得調件明細表、財產調件明細表所
    示財務狀況等一切情狀，認乙○○得請求之慰撫金，應以15萬
    元為適當。　
　㈢甲○○嗣因連帶債務消滅而同免責任：
　⒈按數人共同不法侵害他人之權利者，連帶負損害賠償責任；
    因連帶債務人中之一人為清償、代物清償、提存、抵銷或混
    同而債務消滅者，他債務人亦同免其責任，民法第185條第1
    項前段、第274條定有明文。
　⒉甲○○與丙○○性交，對乙○○基於配偶關係之人格法益造成侵害
    且情節重大，已如前述，甲○○與丙○○自構成共同侵權行為，
    而應對乙○○連帶負損害賠償責任。又乙○○於訴訟外與丙○○成
    立和解（見不爭執事項㈣），丙○○因而移轉臺北市內湖區不
    動產所有權登記予乙○○，其中車位部分市價總計約300萬元
    乙節，為乙○○所肯認（見原審卷第333頁），顯高於本件得
    求償之總額15萬元，丙○○依和解清償而消滅連帶債務，依民
    法第274條規定，甲○○亦同免責任，是乙○○再請求甲○○賠償
    ，即無理由。
六、結論：
　　乙○○依民法第184條第1項、第195條第3項、第1項前段，請
    求甲○○賠償30萬元本息，為無理由，不應准許。原審判決乙○○勝訴部分，自有未洽，甲○○上訴意旨指摘該部分不當，求
    予廢棄改判，為有理由，應予准許，爰予廢棄改判如主文第
    二項所示；原審判決乙○○敗訴部分，並無不合，乙○○上訴意
    旨指摘該部分不當，求予廢棄改判，為無理由，應予駁回。
    　　
七、本件事證已臻明確，兩造其餘攻防方法及所用證據，經斟酌
    後認均不足以影響本判決之結果，爰不逐一論列，附此敘明
    。　　　　　　
八、據上論結，本件甲○○上訴為有理由，乙○○上訴為無理由，依
    民事訴訟法第436之1第3項、第450條、第449條第1項、第78
    條，判決如主文。
中　　華　　民　　國　　111 　年　　10　　月　　4 　　日
            民事第九庭  審判長  法  官  林玲玉
                                法  官　曾育祺
                                法  官  梁夢迪
　　　　　　　　　　　　　　　　
以上正本係照原本作成。
本判決不得上訴。
中　　華　　民　　國　　111 　年　　10　　月　　5 　　日
                                書記官　　程省翰